臺灣高等法院臺中分院交通事件裁定　　100年度交抗字第363號
抗　告　人
即受處分人　顏敏雄
上列抗告人因違反道路交通管理處罰條例案件，不服臺灣臺中地
方法院中華民國99年12月31日所為裁定（99年度交聲字第3051號
）提起抗告，本院裁定如下：
    主  文
抗告駁回。
    理  由
一、抗告意旨略以：抗告人即受處分人顏敏雄（下稱抗告人）一
    向很守法，注意健康與行車安全，抗告人從建成路依通行綠
    色號誌左轉正氣街，再右轉瑞豐街39巷家門前，也就是廟口
    前，預定要卸貨，打開車門時，警員問說有無證件，我說有
    ，並拿給他看，並非當場攔查；警員到抗告人家，要抗告人
    簽名，抗告人當場告訴警員沒有闖紅燈，請他去看路口監視
    器或行車記錄器；公務員是人，而非聖人，有時也會有所偏
    差，絕不能強加任何罪名於抗告人；抗告人絕不可能說「紅
    燈為什麼不能左轉……」等話，抗告人沒有闖紅燈，絕不能
    被套上莫須有的罪名云云。
二、按駕駛人駕駛汽車，應遵守道路交通標誌、標線、號誌之指
    示，道路交通安全規則第90條前段定有明文。又道路交通標
    誌標線號誌設置規則第206條第5款第1目規定「圓形紅燈」
    之行車管制號誌係表示禁止車輛通行，並不得超越停止線或
    進入路口。如汽車駕駛人，行經有燈光號誌管制之交岔路口
    闖紅燈者，處新臺幣（下同）1,800元以上5,400元以下罰鍰
    ，道路交通管理處罰條例第53條第1項定有明文；且汽車駕
    駛人駕駛汽車違反道路交通管理處罰條例第53條規定者，除
    應依該條所規定之罰鍰處罰外，並應予記違規點數3點，道
    路交通管理處罰條例第63條第1項第3款亦定有明文。次按，
    交通警員掣單舉發違反道路交通管理處罰條例所列之違規事
    實，本質上為行政處分，且係公務員基於職務上之權力，依
    法就特定之具體事件所為具有公法上效果之單方行政行為，
    基於公務員所為公法上行為具有公信力之原則，該行政處分
    當可被推定為真正，是受處分人如未能就執勤員警之舉發違
    誤提出相關證據以供調查，且依卷存證據資料亦無其他積極
    證據足資證明其有捏造事實違法取締之情事，則執勤員警本
    其維護交通秩序及安全之職責所為之舉發行為，自應受到合
    法及正確之推定，合先敘明。
三、經查：
  (一)抗告人於民國99年5月4日8時20分許，駕駛車牌號碼NM-1367
    號自用小客車（下稱系爭車輛），在臺中市○○路與正氣街
    口處，因行經有燈光號誌管制之交岔路口闖紅燈，經臺中市
    警察局第三分局（下稱原舉發單位）警員吳俊霖攔檢，以其
    有「闖紅燈（建成路左轉正氣街往瑞豐街方向）」之違規，
    而掣發臺中市警察局中市警交字第GF0000000號舉發違反道
    路交通管理事件通知單（下稱舉發通知單），抗告人於期限
    內申訴，交通部公路總局臺中區監理所（下稱原處分機關）
    於99年7月22日以中監違字第裁60-GF0000000號違反道路交
    通管理事件裁決書裁處罰鍰2,700元，並依道路交通管理處
    罰條例第63條第1項第3款（裁決書漏載『第3款』）規定記
    違規點數3點乙節，核與抗告人對其於上揭時間，駕駛系爭
    車輛沿臺中市○○路行至有燈光號誌管制之正氣街路口時，
    左轉正氣街口至瑞豐街口為警攔停一節，並不爭執，復有上
    開舉發通知單及裁決書影本各1份在卷可稽（見原審卷第7頁
    背面、第3頁），故此部分事實應堪認定。
  (二)抗告人抗告意旨以其並無闖紅燈之違規乙情置辯，惟證人即
    取締本件違規之原舉發單位員警吳俊霖於99年8月31日原審
    法院訊問時具結證稱：「（問：本件交通違規舉發現場是否
    由你處理？）是的。提出我所繪製現場圖。《庭呈現場圖》
    」、「（問：請把當日所見異議人違規經過說明一下。）當
    時他行駛建成路，經過正氣街口時紅燈左轉，當時我騎警用
    機車在異議人右後方，我看到他紅燈左轉，我看他左轉之後
    ，一直追他到瑞豐街口才攔下他。攔下之後，我請他出示證
    件，他不理我，把車開到瑞豐街巷子裡面，我跟著追到巷子
    裡面，請他出示證件。異議人停下車之後，我就開始錄音。
    異議人後來出示證件，我告知他紅燈左轉，他意思說為什麼
    紅燈不能左轉？他說若綠燈左轉的話，大家都直行車，他就
    過不去。他認為正氣街是綠燈就可以左轉。這些錄音裡面都
    有。……《庭呈現場錄音光碟1片》」等語（見原審卷第13
    頁背面），復經原審法院依職權勘驗證人吳俊霖當庭提出之
    舉發現場錄音光碟，其內容略為：「
    警    員：阿伯，你證件麻煩一下，好嗎？
    受處分人：我怎麼了？
    警    員：你證件麻煩一下。
    受處分人：我怎麼了？
    警    員：剛才路口什麼燈？建成路路口什麼燈？紅燈為何
              左轉？
    受處分人：左轉…
    警    員：那有左轉燈？只有三個燈而已
    受處分人：我不知道…我趕緊要回去拿藥…
    警    員：證件麻煩一下，行車、駕照
    警    員：你駕照呢？有無駕照？
    受處分人：駕照有啦。
    警    員：紅燈可以左轉嗎
    受處分人：紅燈，不然那邊，我什麼時間可以轉？
    警    員：綠燈的時候轉阿？建成路綠燈才能左轉阿
    受處分人：綠燈大家都要前進，如何左轉…對吧。綠燈前進
              中，要如何左轉？你問問看要怎麼左轉？
    警    員：你車子的保險卡呢？有無新的保險卡？
    受處分人：有啦。
    警    員：麻煩一下
    受處分人：左轉‥綠燈，不然你叫我要怎麼走？
    警    員：駕照何時考過？有無新的保險卡？
    受處分人：有啦拉，都有啦
    受處分人：這個時間，對方沒有來車，才可以，不然你要我
              什麼時候左轉
    受處分人：是綠燈？怎麼會是紅燈？
    警    員：若是綠燈，為何我要攔阻你？
    受處分人：建成路轉過去就是綠燈，不然要叫我什麼時候轉
              ？…」等語（見原審卷第19頁），核與證人吳俊
    霖上開證述內容大致相符，益徵抗告人確有闖紅燈違規行為
    。而衡之證人吳俊霖為執法人員，與抗告人素不相識，且無
    任何宿怨仇隙，其應無在執行交通勤務中，刻意舉發素不相
    識、毫無冤仇之抗告人，並甘冒偽證之罪責，於原審法院調
    查中到庭具結為虛偽之陳述，以羅織誣陷抗告人之可能或必
    要，是其所為證言，應屬真實可信。原審法院亦查無任何證
    據足資證明執勤警員有捏造事實、違法取締之情事，則執勤
    警員本其維護交通秩序、安全職責所為之當場舉發，自應受
    到合法、正確之推定。
  (三)抗告人雖主張應調閱本件路口監視資料以明，惟本件路口監
    視器並未拍到號誌燈之方向，只有照到路面，所以沒有拷貝
    下來，此經證人吳俊霖證述在卷（見原審卷第13頁背面），
    且經原審法院向原舉發單位調取上開資料函覆：「本案（中
    市警交字第GF0000000號）經查臺中市○○路與正氣街口設
    有監視器，惟該監視器僅拍攝快車道，未有路口全景及號誌
    畫面，另查該路口監視畫面僅保存1個月，違規時間距今已
    逾3個月，監視檔案已遭刪除」，有臺中市警察局舉第三分
    局99年8月18日中分三交字第0990020783號函存卷可參（見
    原審卷第10頁），該監視錄影既未保留，原處分機關依舉發
    員警證明抗告人之違規行為，而未能提出照片或其他證據證
    明，亦難認其未盡舉證責任，況員警舉發各項道路交通違規
    事由，本不以提出採證照片或錄影者為限，倘受限於交通違
    規事實發生之即時性（如闖紅燈之瞬間違規、不服稽查之逃
    逸行為）、急迫性（如駕駛人避免遭取締酒後駕車而改由未
    飲酒之乘客駕駛），而由員警依目視舉證，填製通知單舉發
    汽車駕駛人交通違規事實，亦屬法之所許。從而，證人證言
    之可信性既如上述，已足資認定抗告人確有於前揭時地行經
    有燈光號誌管制之交岔路口闖紅燈之違規行為，抗告人抗告
    意旨空言辯稱伊係於綠燈時左轉云云，難予採取。
四、綜上，本件抗告人於上開時地，行經有燈光號誌管制之交叉
    路口紅燈左轉之違規事實，事證明確，原處分機關因而依道
    路交通管理處罰條例第53條第1項、第63條第1項第3款之規
    定，裁處抗告人罰鍰2,700元，並記違規點數3點，核無違誤
    。原審法院以上開理由，予以裁定駁回抗告人在原審異議之
    聲明，本院經核，並無違誤。抗告人抗告意旨仍執陳詞，任
    意指摘原裁定不當，為無理由，應予駁回。
五、據上論斷，應依刑事訴訟法第412條，裁定如主文。
中    華    民    國   100    年    4     月    22    日
            刑事第十一庭  審判長法  官  郭  同  奇
                                法  官  洪  曉  能
                                法  官  許  冰  芬
以上正本證明與原本無異。
不得再抗告。
                                書記官  賴  成  育
中    華    民    國   100    年    4     月    22    日